【裁判字號】    92,上訴,1167
【裁判日期】    920730
【裁判案由】    偽造文書等
【裁判全文】
臺灣高等法院臺中分院刑事判決                  九十二年度上訴字第一一六七號
    上  訴  人
    即  被  告  丙○○
右上訴人因偽造文書等案件，不服臺灣南投地方法院九十二年度訴字第一三二號中華
民國九十二年五月十五日第一審判決（起訴案號：臺灣南投地方法院檢察署九十一年
度偵字第一九四五號），提起上訴，本院判決如左：
      主  文
原判決關於被告丙○○部分撤銷。
丙○○共同連續行使偽造私文書，足以生損害於他人，處有期徒刑陸月，如易科罰金
，以參佰元折算壹日。
      事  實
一、緣八十九年六月初，丙○○與甲○○（業經原審判決確定）受詠裕營造有限公司
    （以下簡稱詠裕公司）總經理乙○○之委託，向南投縣政府國姓鄉公所領取詠裕
    公司於八十八年五月間，向該公所承攬之「國姓村道路及排水改善工程」之工程
    款，共計新台幣（下同）一百六十八萬元，乙○○並將詠裕公司及負責人徐啟訓
    公司大小章交甲○○收執，二人遂於八十九年六月二十日持詠裕公司大小章向國
    姓鄉公所領取工程款支票即付款人為國姓鄉農會，面額為一百六十八萬元，發票
    日為八十九年六月二十日之支票一紙，因上開工程款支票劃有平行線，必須存入
    金融機關帳戶內，無法立即提領現金，詎丙○○與振基竟意圖為自己不法之所有
    ，並基於共同犯意之聯絡，未經詠裕公司同意，擅自盜蓋詠裕公司大小章於申請
    書上，偽造詠裕公司名義之申請書，持向國姓鄉公所申請准予取消上開工程款支
    票之平行線後，經國姓鄉公所准許取消支票平行線後，旋於同日復基於前揭行使
    偽造文書之概括犯意，將詠裕公司印章盜蓋於上開已取消平行線之工程款支票背
    面，偽造詠裕公司之背書，復持上開支票向國姓鄉農會提領現金一百六十八萬元
    ，足生損害於詠裕公司。二人提領上開工程款後旋即共同侵占入己，由丙○○分
    得八十萬元，甲○○分得八十八萬元朋分花用。嗣經詠裕公司總經理乙○○察覺
    有異，向南投縣國姓鄉公所查詢始知上情。
二、案經詠裕公司告訴及法務部調查局南投縣調查站移送臺灣南投地方法院檢察署檢
    察官偵查起訴。
      理  由
一、訊據上訴人即被告丙○○雖坦承於右揭時、地未經詠裕公司同意，蓋用詠裕公司
    大小章於取消支票平行線申請書及農會支票背面，進而提領該筆金額後分得八十
    萬元花用等事實，然否認有右揭犯行，並辯稱：伊和乙○○係合夥關係，公司之
    大小章是乙○○交予甲○○，委託其二人共同向南投縣國姓鄉公所領取工程款，
    是因伊與甲○○有急用，需要提領現金，才申請取消平行線而提領現金云云。惟
    查：
  (一)右揭事實，業據告訴人詠裕公司代理人乙○○指訴綦詳，核與證人即承辦該工程
    業務之國姓鄉公所建設課技士陳位成、國姓鄉公所財政課長邱埔生、告訴人詠裕
    公司會計林佩玲於法務部調查局調查時及證人即被告事後與告訴人公司簽立返款
    協議書時之見證人石豐銘證述情節相符，且被告丙○○亦坦承未經詠裕公司同意
    ，即蓋用詠裕公司大小章於取消支票平行線申請書及農會支票背面，進而提領該
    筆金額後分得八十萬元花用等事實，核與同案被告甲○○於原審所供之情節相符
    ，並有上揭工程契約書、國姓鄉公所之請款及付款證明、被告偽造之取消支票劃
    線申請書、上開工程款支票及被告事後與告訴人公司簽立之返款協議書等影本各
    一份在卷可參。
  (二)被告雖辯稱伊與乙○○是合夥關係云云，惟姑不論被告丙○○無法證明上開合夥
    關係存在，且縱使被告丙○○與乙○○確有口頭合夥關係，亦應將上開工程款交
    回公司，經合夥清算後始能動用款項，豈能擅自蓋用詠裕公司大小印章申請取消
    支票平行線，復擅自提領現金朋分花用？被告上開辯詞顯係卸責之詞，不足採信
    。從而本件事證明確，被告上開犯行應堪認定。
二、核被告二人所為，係犯刑法第二百十六條、第二百十條行使偽造私文書罪及同法
    第三百三十五條第一項之侵占罪。被告與同案被告甲○○具有犯意聯絡及行為分
    擔，為共同正犯。被告盜用印章，係偽造文書之階段行為；被告偽造文書後，復
    持以行使，其偽造之低度行為為行使之高度行為吸收，均不另論罪。被告先後二
    次行使偽造文書犯行，時間緊接，方法相同，觸犯構成要件相同之罪，顯係基於
    概括犯意為之，為連續犯，依刑法第五十六條之規定，以一罪論，並加重其刑。
    被告係以行使偽造文書之方法，提領工程款現金，遂其侵占入己之目的，其所犯
    上開兩罪間，有手段、目的之牽連關係，依刑法第五十五條之規定，應從較重之
    行使偽造私文書罪處斷，檢察官認應以從一重侵占罪處斷，容有誤會。原審判決
    固非無見，惟：原審主文漏未諭知「足生損害於他人」，尚有未洽。被告上訴執
    前詞否認犯罪，雖無理由，然原審判決既有上開瑕疵，自應由本院撤銷改判。爰
    審酌被告僅為一己所需，即偽造文書，犯罪所得非少，犯罪後未能坦承犯行，惟
    態度尚無不佳等一切情狀，量處如主文第二項所示之刑。又查被告犯罪行為後，
    刑法第四十一條業已於九十年一月十日修正公布，同年月十二日生效，修正後刑
    法第四十一條第一項前段規定「犯最重本刑為五年以下有期徒刑以下之刑之罪，
    而受六個月以下有期徒刑或拘役之宣告，因身體、教育、職業、家庭之關係或其
    他正當理由，執行顯有困難者，得以一元以上三元以下折算一日，易科罰金。」
    ，與修正前刑法第四十一條規定「犯最重本刑為三年以下有期徒刑以下之刑之罪
    ，受六個月以下有期徒刑或拘役之宣告，因身體、教育、職業、家庭之關係，執
    行顯有困難者，得以一元以上三元以下折算一日，易科罰金。」不同。比較新舊
    法結果，以新法較有利於行為人，故依刑法第二條第一項前段規定，本件自應適
    用裁判時之法律即修正後刑法第四十一條第一項前段之規定，均諭知易科罰金之
    折算標準，併此敘明。
三、據上論斷，應依刑事訴訟法第三百六十九條第一項前段、第三百六十四條、第二
    百九十九條第一項前段、刑法第二十八條、第五十六條、第二條第一項前段、第
    二百十六條、第二百十條、第三百三十五條第一項、第五十五條後段、修正後第
    四十一條第一項前段，罰金罰鍰提高標準條例第一條前段、第二條，判決如主文
    。
本案經檢察官丁○○到庭執行職務。
中      華      民      國    九十二    年      七      月     三十     日
                                   臺灣高等法院臺中分院刑事第八庭
                                         審判長法  官  羅  得  村
                                               法  官  黃  文  進
                                               法  官  陳  毓  秀
右正本證明與原本無異。
如不服本判決應於收受送達後十日內向本院提出上訴書狀，其未敘述上訴之理由者並
得於提起上訴後十日內向本院補提理由書（均須按他造當事人之人數附繕本）。
                                               書記官  吳  宗  玲
中      華      民      國    九十二     年      七       月    三十    日
附錄本案論罪科刑主要法條：
刑法第二百一十六條
行使第二百十條至第二百十五條之文書者，依偽造、變造文書或登載不實事項或使登
載不實事項之規定處斷。
刑法第二百一十條
偽造、變造私文書，足以生損害於公眾或他人者，處五年以下有期徒刑。
刑法第三百三十五條第一項
意圖為自己或第三人不法之所有，而侵占自己持有他人之物者，處五年以下有期徒刑
、拘役或科或併科一千元以下罰金。
                                                                        Ｆ


司法院資訊處製作；財團法人民間司法改革基金會備份。
